【裁判字號】    89,訴,364
【裁判日期】    901029
【裁判案由】    違反槍砲彈藥刀械管制條例等
【裁判全文】
臺灣雲林地方法院刑事判決                          八十九年度訴字第三六四號
    公  訴  人  臺灣雲林地方法院檢察署檢察官
    被      告  甲○○
    右  一  人
    選任辯護人  蕭敦仁
    被      告  丁○○
                乙○○
    右二人共同
    指定辯護人  本院公設辯護人  丙○○
右列被告等因違反槍砲彈藥刀械管制條例等案件，經檢察官提起公訴（八十九年度偵
字第三０八六號），本院判決如左：
    主  文
丁○○、甲○○共同未經許可，持有可發射子彈具有殺傷力之改造玩具手槍，各處有
期徒刑壹年陸月，各併科罰金新臺幣拾萬元，罰金如易服勞役，以銀元佰元即新臺
幣玖佰元折算壹日。扣案之改造玩具手槍壹枝（槍枝管制編號：000000000
0號）沒收之。
乙○○無罪。
    事  實
一、丁○○於民國（下同）八十九年六月間某日，在台北縣新莊市某鐵工廠旁之垃圾
    堆中，拾獲他人所遺失而可發射子彈具有殺傷力之仿ＢＥＲＥＴＴＡ廠改造玩具
    手槍一枝、不具殺傷力之子彈一顆及空彈殼二顆後，旋意圖為自己不法之所有予
    以侵占入己，並未經許可無故持有之。八十九年七月三十日下午三時許，丁○○
    帶前開槍彈至雲林縣元長鄉西庄村某狗肉店與甲○○等人喝酒聚會，席間甲○○得知丁○○身上有槍彈，即要求丁○○一同去毆打與其有過節怨隙之乙○○
    ，丁○○、甲○○二人遂基於共同持有上開槍彈及共同傷害人之犯意聯絡，由甲○○央請綽號「小龍」之人連絡乙○○至上開狗肉店見面談判。乙○○得知上開
    消息後，於同日下午三時三十分許亦帶不具殺傷力之玩具手槍一枝、不具殺傷
    力之子彈一顆，及供其吸食用之毒品海洛因一小包（淨重０．０一公克）前往該
    狗肉店。嗣乙○○到達上開狗肉店後，因見店內人多不敢進入，而丁○○、甲○○此時亦先後起身進入該狗肉店廁所，甲○○即在廁所裡從丁○○身上取得該改
    造槍枝，並將該槍枝藏置在背後走到店門口前與乙○○談判，丁○○見雙方開始
    談判之際亦從店內衝出，並搶起甲○○藏置在背後之槍枝，用該槍枝槍柄毆打乙○○頭部後腦處，致乙○○受有後腦挫傷流血之傷害（傷害部分未據乙○○提出
    告訴）。嗣警察據報於同日下午五時十分許，抵達上開狗肉店查知上情，循線於
    雲林縣元長鄉○○村○○○○○路西庄段查獲乙○○；復於同日晚間八時三十分
    許，在雲林縣元長鄉○○村○○路三五之五號查獲丁○○，並扣得上開具有殺傷
    力之改造手槍一枝、不具殺傷力之子彈一顆及空彈殼二顆。
二、案經雲林縣警察局北港分局報請臺灣雲林地方法院檢察署檢察官偵查起訴。
    理  由
壹、有罪部分
一、訊據被告丁○○對於八十九年六月間某日，在台北縣新莊市某鐵工廠處拾獲具有
    殺傷力之改造玩具手槍一枝，及不具殺傷力之子彈一顆、空彈殼二顆後，予以侵
    占入己而無故持有之，復於八十九年七月三十日下午三時許，持上開槍彈至雲林
    縣元長鄉西庄村某狗肉店，並將上開槍枝交給甲○○，而後又自甲○○身上將槍
    搶回，並以槍柄毆打被告乙○○等事實，於警訊及偵審中均坦白承認，並有扣案
    之改造玩具手槍一枝、子彈一顆及空彈殼二顆可資佐證。雖被告丁○○於審理中
    辯稱：他拾獲該改造玩具手槍時，其滑套並不能被拉動，顯然無殺傷力云云。經
    查，該扣案玩具手槍，經內政部警政署刑事警察局鑑定結果，認係仿ＢＥＲＥＴ
    ＴＡ半自動手槍製造之金屬玩具手槍更換土造金屬槍管改造而成，經檢視，其撞
    針輕微彎曲變形致撞針之撞擊力稍嫌不足，惟仍可供擊發適用子彈，認具殺傷力
    等情，有該局八十九年八月二十八日刑鑑字第一一九三三四號鑑驗通知書在卷可
    稽，而被告丁○○提出上開辯解後，本院當庭勘驗上開槍枝，發現該槍枝之滑套
    確可拉動，而板機亦可擊發，顯與被告所辯不符（九十年六月四日審理筆錄）。
    又本院再次將上開改造玩具手槍送驗，經以實彈射擊方式鑑驗，該改造玩具手槍
    發射子彈之單位面積動能為２４．６焦耳／平方公分，已足以穿入人體皮肉層，
    此有內政部警政署刑事警察局九十年七月十三日（九十）刑鑑字第八八四０五號
    函在卷可按，即上開改造玩具手槍確具有殺傷力，已無庸置疑，被告所辯，要屬
    事後卸責之詞，委無足採。被告丁○○此部分之犯行，事證明確，應依論科。
二、訊之被告甲○○矢口否認有何持槍傷害人之犯行，辯稱：他是酒席間向其他人抱
    怨與被告乙○○有口角而心情不好，可能是被告丁○○聽到後打抱不平才自己拿
    槍毆打被告乙○○，他不曾要求被告丁○○持槍毆打乙○○，也不曾自丁○○身
    上取得上開槍枝云云。經查：
    （一）被告被告乙○○於警訊及偵審中均陳稱：當時甲○○叫綽號「小龍」之男
          子叫他至雲林縣元長鄉○○村○○段台十九線路旁狗肉店，當他到達狗肉
          店時，甲○○有叫他進去但因人太多了他不敢進去，此時甲○○就進入狗
          肉店的廁所拿一支槍出來放在身後，他就對甲○○說「我們是親戚，你拿
          那個要做什麼？」甲○○則說他做事太離譜，他就問甲○○是做什麼太離
          譜？此時丁○○就從甲○○身後拿那把槍過來從他頭部後面打下去等語。
          而被告乙○○被查獲時頭部確有受傷之情形，亦有照片一張在卷可稽，足
          認被告乙○○上開指述，尚非設詞誣陷之詞。
    （二）又被告丁○○於第一次警訊供稱：當時他與綽號「阿醉」、「阿風」、「
          空波」及甲○○在西庄村狗肉店內喝酒，甲○○知道他有帶槍後，在喝酒
          中就向他提起，有與人發生糾紛他要幫忙，後來他上廁所出來後，看見吳
          旻旭與乙○○二人發生爭吵，甲○○就說這個人就是乙○○，叫他持槍毆
          打乙○○，他便持槍毆打乙○○頭部等語，就被告甲○○如何要求被告蕭
          富根持槍毆打被告乙○○之情節，交代得非常清楚，如非確有其事，相信
          不能作如此詳細之供述。而被告丁○○於第二次警訊再次供稱：在飲酒中
          ，甲○○談起與人發生糾紛之事後，他就起身上廁所去，甲○○立刻尾隨
          進入廁所，將他持有之手槍拿走並走出廁所，他怕甲○○持槍傷人或使用
          不當，也跟著出去，見甲○○與乙○○發生爭吵，他便向前將槍搶下，朝
          乙○○頭部毆打一下等語，就被告甲○○如何自被告丁○○身上取得上開
          槍枝，亦再次作完整之陳述，核與上開被告乙○○陳述：被告甲○○自廁
          所出來後其背後置有槍枝，而後被告丁○○再從被告甲○○背後將槍搶下
          ，並持槍毆打他等情，均相吻合，堪信被告丁○○於警訊中兩次之陳述與
          事實相符，應採為本案論斷之依據。
    （三）雖然被告丁○○於偵查起，就他上廁所時被告甲○○也上廁所將上開槍枝
          拿走，而後他衝出去將槍從甲○○手上搶過來朝被告乙○○頭部打去等事
          實，亦同警訊中之所供，惟就被告甲○○是否要求他一同持槍毆打被告徐
          坤南等情則翻異前供，改稱：他是酒喝多了，基於義氣才在狗肉店外持槍
          毆打被告乙○○的，甲○○並沒有要他一同毆打乙○○的云云，惟被告蕭
          富根與被告甲○○、乙○○皆不熟識，業經被告丁○○於偵查及審理中供
          述甚明，則被告丁○○於雙方均不熟識之情形下，若非被告甲○○事前有
          所要求而雙方互有犯意聯絡之情形下，何以要甘冒刑責為被告甲○○強出
          頭而去毆打一不熟識之人，被告丁○○此部分所辯，顯與常情不合，況且
          於毆打之前，被告丁○○、甲○○均進入廁所，而被告甲○○亦因此自被
          告丁○○身上取得上開槍枝，若非雙方達成共識，被告丁○○豈有輕易讓
          人將上開槍枝自其身上取走，被告丁○○就此部分亦不能為合理之供述，
          足見被告丁○○其後改異前詞，均係迴護被告甲○○之詞，亦不足採。而
          本院將上開疑點質之被告丁○○，並令被告丁○○、甲○○當面對質，被
          告丁○○另改稱：他去同學家時，甲○○也在那裡，甲○○是在他同學家
          知道他身上有槍，甲○○說與乙○○經常拿槍去示威，要他嚇嚇乙○○等
          語，雖就被告甲○○於何處知悉被告丁○○帶有槍枝等供述，或與前開警
          訊時不同，惟就被告甲○○知悉被告丁○○帶有槍枝後，即要求被告蕭富
          根一同持槍修理被告乙○○等情節，亦同前開警訊時之所供，足證被告蕭
          富根前開警訊所供確屬真實。雖然被告甲○○於對質後又供稱：他是與他
          的同學在說與乙○○之間的糾紛，當時並不知道丁○○身上有槍，是蕭富
          根自己聽到，根本沒有要丁○○去教訓乙○○云云，然被告甲○○如何知
          悉被告丁○○帶有槍枝，又如何要求被告丁○○一同持槍修理被告乙○○
          ，及被告甲○○如何自被告丁○○身上取得上開槍枝等情節，既經被告蕭
          富根供述如前，顯見被告甲○○所辯，要屬推卸之詞，實無足採，即被告
          甲○○之犯行，事證已明，亦應依法論科。
三、核被告丁○○所為，係犯刑法第三百三十七條之侵占遺失物罪、槍砲彈藥刀械管
    條例第十一條第四項之未經許可持有其他可發射子彈具殺傷力之槍枝罪；而被告
    甲○○所為，係犯槍砲彈藥刀械管制條例第十一條第四項之未經許可持有其他可
    發射子彈具殺傷力之槍枝罪。公訴意旨認被告丁○○、甲○○係犯槍砲彈藥刀械
    管制條例第十條第四項之未經許可而持有改造模型槍罪嫌，尚有未洽，惟起訴事
    實相同，爰依法變更起訴法條，併予敘明。被告丁○○、甲○○二人就未經許可
    持有可發射子彈具殺傷力之槍枝罪部分，有犯意聯絡及行為分擔，為共同正犯。
    又被告丁○○之侵占遺失物罪間與未經許可持有其他可發射子彈具殺傷力之槍枝
    罪間，有方法結果之牽連關係，應依刑法第五十五條之規定，從一重之未經許可
    持有其他可發射子彈具殺傷力之槍枝罪處斷。爰審酌被告丁○○、甲○○之素行
    、犯罪之動機、目的、手段，其持有前開槍彈後，並持以實施其他犯罪，及持有
    上揭槍彈，對社會秩序及公共安全之危害程度，並犯後態度等一切情狀，各量處
    如主文所示之刑，罰金部分並均諭知易服勞役之折算標準。又按槍砲彈藥刀械管
    制條例第十九條第一項之規定，不問對行為人有無預防矯治其社會危險性之必要
    ，一律宣付強制工作三年，限制其中不具社會危險性之受處分人之身體、自由部
    分，其所採措施與所欲達成預防矯治之目的及所需程度，不合憲法第二十三條所
    定之比例原則，業經司法院大法官會議釋字第四七一號解釋，自八十七年十二月
    十八日起停止適用。查被告丁○○、甲○○非法持有改造手槍，雖足以破壞社會
    秩序，進而危害他人生命、身體、自由、財產，惟其等持有槍枝係玩具手槍改造
    而來，其威力不若制式手槍強大、行為人所表現之危險性及對行為人未來行為之
    期待性等綜合以觀，尚難認有預防矯治其社會危險之必要，是本院認被告丁○○
    、甲○○並無強制工作之必要，故不另予諭知被告丁○○、甲○○於刑之執行完
    畢或赦免後，令入勞動場所，併此敘明。又扣案之仿ＢＥＲＥＴＴＡ廠改造玩具
    手槍一枝，係違禁物，應依刑法第三十八條第一項第一款之規定沒收之。
貳、無罪部分
一、公訴意旨略以：被告乙○○於八十九年七月三十日下午三時三十分許，受被告甲○○之邀至雲林縣元長鄉西庄村某狗肉店談判，竟基於販賣之意圖而持有第一級
    毒品海洛因一小包（淨重０．０一公克）到達上開狗肉店，伺機要販賣該毒品，
    嗣因被告乙○○在上開狗肉店遭被告丁○○、甲○○持槍毆打，經警循線於同日
    下午五時十分許，在雲林縣元長鄉○○村○○○○○路西庄段查獲被告乙○○，
    並扣得上開毒品，因認被告乙○○涉犯毒品危害防制條例第五條第一項意圖販賣
    而持有第一級毒品罪嫌。
二、按犯罪事實應依證據認定之，無證據不能推定其犯罪事實；又不能證明被告犯罪
    者，應諭知無罪之判決，刑事訴訟法第一百五十四條、第三百零一條第一項分別
    定有明文。又事實之認定，應憑證據，如未能發現相當證據，或證據不能足以證
    明，自不能以推測或擬制之方法，為裁判基礎（最高法院四十年台上字第八六號
    判例參照）。再認定犯罪事實，所憑之證據，雖不以直接證據為限，間接證據亦
    包括在內，然無論直接或間接證據，其為訴訟上之證明，須於通常一般之人均不
    致於有所懷疑，而得確信其為真實之程度者，始得據之為有罪之認定，倘其證明
    尚未達到此一程度，而有合理性懷疑之存在時，即無從為有罪之認定，此亦有最
    高法院七十六年台上字第四九八六號判例可資參照。
三、公訴意旨認被告乙○○涉犯上開罪嫌，無非以被告於警訊及偵查中自承該毒品係
    綽號「黑卒」之人，在八十九年七月二十九日晚上十一時許，在雲林縣元長鄉子
    茂村交給他，要他轉賣出去云云之供述，及扣案之第一級毒品海洛因０．０一公
    克等為其主要論據。訊之被告乙○○堅詞否認有何意圖販賣而持有第一級毒品之
    犯行，辯稱：上開海洛因是他個人吸食用的，至於警訊中供稱是「黑卒」之人要
    他轉賣出去云云，是以為這樣說可以脫罪等語。經查：
    （一）被告乙○○固曾於警訊及偵查初期坦承其持有第一級毒品海洛因，係意圖
          供販賣之用，惟被告乙○○於其後之偵訊則否認意圖販賣而持有，辯稱：
          扣案之海洛因是朋友送給他試吃的等語（八十九年八月十日偵查筆錄），
          即被告乙○○其後之供述即與前開警訊有所不同，何者之供述為真，尚須
          依其他積極證據證明之。
    （二）又被告乙○○因施用毒品，經本院以八十九年度毒聲字第一００三號裁定
          送觀察、勒戒，後因無繼續施用毒品之傾向，由台灣雲林地方法院檢察署
          檢察官以八十九年度毒偵字第一０二四號、一一六六號為不起訴處分確定
          等情，業經本院依職權調取台灣雲林地方法院檢察署八十九年度毒偵字第
          一０二四號、一一六六號偵查卷宗核閱屬實，足見被告乙○○確有施用毒
          品之情事。而查扣之毒品經送驗結果，確屬第一級毒品海洛因無誤，此有
          法務部調查局鑑定通知書影本一紙在卷可按，惟扣案之海洛因一小包僅淨
          重０．０一公克，顯與販賣海洛因之人通常係持有大量毒品之情形不符，
          參以被告乙○○既有施用毒品之習性，則其辯稱持有少量海洛因係供自己
          吸食之用，亦符常情，是僅依扣案之海洛因一小包尚無從證明係供其販賣
          之用。況被告乙○○為警查獲時，僅扣得上開海洛因一小包，而未查扣到
          販毒者分裝毒品時常使用之電子秤、天平、分裝袋及帳冊等證物，益證被
          告乙○○持有上開海洛因係為吸食所用無誤。
    綜上所述，被告乙○○上開所辯，尚堪採信。而在被告乙○○上開供述既有前後
    不一之疵瑕，及所扣少量海洛因是否供販賣所用尚有合理懷疑之情形下，自不能
    僅憑被告乙○○上開供述及微量之海洛因即論被告乙○○有公訴人所指述之犯行
    。此外，復查無其他積極證據足以證明被告乙○○確實有公訴人所指之意圖販賣
    而持有海洛因之犯行，揆諸前開說明，不能證明被告乙○○犯罪，自應依法為無
    罪之諭知。
據上論斷，應依刑事訴訟法第二百九十九條第一項前段、第三百條、第三百零一條第
一項，槍砲彈藥刀械管制條例第十一條第四項，刑法第十一條前段、第二十八條、第
三百三十七條、第五十五條、第四十二條第二項、第三十八條第一項第一款，罰金罰
鍰提高標準條例第二條，判決如主文。
本案經檢察官徐維嶽到庭執行職務
中      華      民      國      九十      年      十      月    二十九  日
                                        臺灣雲林地方法院刑事第一庭
                                            法  官  劉  為  丕
右正本證明與原本無異。
如不服本判決，應於判決送達後十日內向本院提出上訴狀( 應附繕本 )。
                                            書記官  蕭  應  欽
中      華      民      國      九十      年      十      月    二十九  日
槍砲彈藥刀械管制條例第十一條第四項
未經許可，持有、寄藏或意圖販賣而陳列第一項所列槍砲者，處一年以上七年以下有
期徒刑，併科新臺幣七百萬元以下罰金。
刑法第三百三十七條
 (侵占遺失物罪)
意圖為自己或第三人不法之所有，而侵占遺失物、漂流物或其他離本人所持有之物者
，處五百元以下罰金。


司法院資訊處製作；財團法人民間司法改革基金會備份。
